【裁判字號】    97,台上,996
【裁判日期】    970313
【裁判案由】    違反毒品危害防制條例
【裁判全文】
最高法院刑事判決              九十七年度台上字第九九六號
上  訴  人  甲○○
                    號
上列上訴人因違反毒品危害防制條例案件，不服台灣高等法院高
雄分院中華民國九十六年十月十五日第二審更審判決（九十六年
度上重更(二)字第二五號，起訴案號：台灣高雄地方法院檢察署九
十四年度偵字第一六六二九、一七八二三號），提起上訴，本院
判決如下：
    主  文
上訴駁回。
    理  由
按刑事訴訟法第三百七十七條規定，上訴於第三審法院，非以判
決違背法令為理由，不得為之。是提起第三審上訴，應以原判決
違背法令為理由，係屬法定要件。如果上訴理由書狀並未依據卷
內訴訟資料，具體指摘原判決不適用何種法則或如何適用不當，
或所指摘原判決違法情事，顯與法律規定得為第三審上訴理由之
違法情形，不相適合時，均應認其上訴為違背法律上之程式，予
以駁回。本件上訴人甲○○上訴意旨略稱：（一）原判決犯罪事
實一、(二)部分所記載之交易情形以及引用的監聽譯文，可以顯示
該次交易乃由黃煥修與買家聯絡及商談毒品之交易價格，並非上
訴人為之。原判決對此認定乃前後矛盾，並與卷內證據不相符，
有理由矛盾之違法。（二）依據卷內黃煥修與該不詳姓名人之間
於民國九十四年七月二十四日下午五時三十分之通聯紀錄，僅能
看出黃煥修與該不詳姓名之人就毒品交易達成合意，尚難認已就
價格及地點達成合意。原判決犯罪事實一、(二)卻認上訴人、黃煥
修與該不詳姓名之人就交易海洛因、安非他命之數量、價格、地
點達成合致云云，有判決理由矛盾之違法。（三）原判決理由並
未說明事實一、(二)部分之不詳姓名之人與事實一、(一)部分之不詳
姓名之人為同一人之認定依據為何，有理由不備之違法。又上訴
人於第一審九十四年十二月十五日以及九十五年二月十五日之筆
錄，均未明確供稱時間為九十四年七月十日。然原判決事實一、
(一)之犯罪時間卻認定為九十四年七月十日，乃屬無據，而有認定
事實不依證據、以及理由不備之違法。（四）原判決事實一、(三)
、(四)，係以證人黃煥修、楊耀堂之證詞，以及上訴人與黃煥修之
間於九十四年七月二十四日下午四時二十八分之通話紀錄為據。
然依該監聽譯文所示通話內容，該一一九六之數目，與警員嗣後
於黃煥修身上以及車上查獲之海洛因以及安非他命之數量之間，
並不具有關連。且黃煥修若係先向該批毒品之買主取回海洛因以
及安非他命各一包回來換貨，為何僅有海洛因加二錢下去洗？又
何以取回之一包海洛因要再分裝為二包？而安非他命又分裝為五
小包？黃煥修遭查獲之毒品是否確為應上訴人指示前去換貨？即
非無疑。又依據第一審九十四年十二月十五日審判筆錄，足見黃
煥修於九十四年七月二十四日遭查獲之毒品並非上訴人所指示換
貨者，不能證明與上訴人有關。原判決對此有利於上訴人之證據
不採，又未說明理由，有認定事實不依證據以及理由不備之違法
。（五）依據上訴人與黃煥修於九十四年七月二十四日十六時五
十九分、及同日十七時二十五分、十七時三十分之通話紀錄可知
，黃煥修係向上頭請示後再向買主回覆。然上訴人於十六時五十
九分之後並未與黃煥修間有任何通話紀錄。足見黃煥修所請示的
對象另有其人。原判決對此不採，又未加調查，乃有調查未盡及
理由不備之違法云云。
惟查原判決依憑上訴人部分不利於己之自白、證人即共同被告黃
煥修之供述、證人楊耀維不利於上訴人之證言，扣案如原判決附
表一、二所示之物、現場照片八張、查獲現場圖一份、法務部調
查局九十四年九月十三日調科壹字第220021033 號鑑定通知書一
份、內政部警政署刑事警察局九十四年八月十九日刑鑑字第9401
17505 號鑑定書、高雄醫學大學附設中和紀念醫院檢驗報告五份
、九十四年七月二十四日證人黃煥修所使用之0000000000號行動
電話與上訴人所使用之0000000000號行動電話之通聯監聽譯文、
台灣高雄地方法院檢察署檢察官核可對黃煥修所使用之00000000
00號行動電話行監聽程序之通訊監察書等證據，資以認定上訴人
有原判決事實欄所記載之犯罪事實，因而撤銷第一審關於上訴人
部分不當之判決，依刑法修正前連續犯之規定，改判論處上訴人
共同連續販賣第一級毒品罪刑，已詳述其所憑之證據及理由。對
於上訴人矢口否認有本件犯行，辯稱黃煥修或稱受僱於伊從事販
賣毒品，或稱係受邱志成指示販賣毒品，且就販毒次數、時間、
地點亦不一致，供詞前後不一，且若黃煥修所稱因受伊唆使，始
為不實供述，則何以伊被羈押禁見無從串供時，仍稱販毒者為邱
志成？其供詞顯不可採。另伊將車借給黃煥修使用，是因其妻懷
孕，又受黃煥修之託修理地下室鐵門馬達，始擁有其租屋處鑰匙
，再者第一審所認定九十四年七月十日、七月某日、七月二十四
日三次販售毒品行為，並未扣得任何毒品、證物，第一審遽為伊
販毒之認定，亦屬違法云云。經綜合調查證據之結果，認均不可
採，分別在判決內詳予指駁，並說明其理由。又證人黃煥修於原
審前審審理時雖曾證稱：伊不知道上訴人於九十四年七月間某日
，販賣海洛因及甲基安非他命云云，惟依調查證據之結果，上訴
人於該次販賣毒品時，黃煥修並未參與，係因上訴人所販賣之毒
品品質不佳，事後上訴人始命黃煥修為換貨之行為，故黃煥修上
開證述，尚難據為對上訴人有利之認定；至於證人林全生雖於原
審前審審理時證稱：曾於九十四年六、七月間，經由上訴人通知
，先後四次前往黃煥修租屋處修理鐵捲門之馬達，並曾在第二次
看到黃煥修交付鑰匙予上訴人等語（見原審前審九十五年九月七
日審判筆錄，原審前審卷第八七－八八頁），惟此僅足證明上訴
人曾經自黃煥修處取得鑰匙之事實，至於黃煥修交付鑰匙予上訴
人之原因，則非證人林全生可得證明，衡情倘上訴人僅係為修理
黃煥修租處鐵捲門之馬達而取得鑰匙，則其理應在修理完畢之後
，即應將鑰匙返還黃煥修，豈有未歸還，還隨身攜帶在身上之理
？是證人林全生上開證述，仍難據為對上訴人有利之認定；復在
判決內加以敘明。另公訴意旨以：被告自九十四年五月初起至同
年七月二十四日下午五時四十分許止之期間，販賣第一級、第二
級毒品達十餘次之犯行（扣除原判決所認定上訴人本件販賣第一
級、第二級毒品三次之外），此部分亦涉犯毒品危害防制條例第
四條第一、二項之販賣第一、二級毒品罪嫌云云，經綜合調查證
據之結果，認此部分犯罪尚屬不能證明，以公訴人認此部分與本
件論罪科刑部分，有連續犯之裁判上一罪關係，爰不另為無罪之
諭知，亦在判決內加以說明。原判決所為論述，核與卷證資料相
符，從形式上觀察，並無違背法令之情形。按認事採證、證據之
取捨及證據證明力之判斷，俱屬事實審法院之職權，苟無違背證
據法則，自不能指為違法。原判決對於上訴人有本件共同連續販
賣第一級毒品之犯行，已說明其依憑之證據及理由，對於上訴人
之辯解、證人黃煥修上開部分之證言及證人林全生之證言，尚難
據為對上訴人有利之認定，亦在判決內詳述其證據取捨及判斷之
理由，並無上訴意旨所指違背法令之情形。上訴意旨所指各節，
或為單純事實之爭執；或不影響全部犯罪事實之認定而可認於原
判決之主旨有影響；或原審已加審酌或事證已臻明確毋庸再為調
查，屬原審得本於職權裁量之事項，已於判決內詳述其認事採證
及證據取捨、判斷之理由，為其職權適法行使之範疇。上訴意旨
徒憑己意任意指摘原判決違背法令，核與法律規定得為第三審上
訴理由之違法情形不相適合，應認其上訴違背法律上之程式，予
以駁回。
據上論結，應依刑事訴訟法第三百九十五條前段，判決如主文。
中    華    民    國  九十七  年    三    月   十三   日
                      最高法院刑事第三庭
                          審判長法官  莊  登  照
                                法官  黃  一  鑫
                                法官  徐  昌  錦
                                法官  許  錦  印
                                法官  陳  晴  教
      本件正本證明與原本無異
                                      書  記  官
中    華    民    國  九十七  年    三    月   十九   日
                                                Ａ


司法院資訊處製作；財團法人民間司法改革基金會備份。
